【裁判字號】    99,事聲,66
【裁判日期】    990831
【裁判案由】    聲明異議（消債）
【裁判全文】
臺灣嘉義地方法院民事裁定              99年度事聲字第66號
聲  請  人  臺灣新光商業銀行股份有限公司
法定代理人  乙○○
代  理  人  蕭雅茹
相  對  人  甲○○
上列聲請與相對人間本院98年度執消債更字第29號更生執行消事
件，聲請人對於本院司法事務官民國99年6 月30日所為更生方案
認可之處分聲明異議，本院裁定如下：
    主  文
異議駁回。
異議費用由聲明異議人負擔。
    理  由
一、按關於更生或清算之程序，除本條例別有規定外，準用民事
    訴訟法之規定，消費者債務清理條例（下稱本條例）第15條
    定有明文。次按司法事務官處理事件所為之處分，與法院所
    為者有同一之效力。當事人對於司法事務官處理事件所為之
    終局處分，得於處分送達後10日之不變期間內，以書狀向司
    法事務官提出異議。司法事務官認前項異議有理由時，應另
    為適當之處分；認異議為無理由者，應送請法院裁定之。法
    院認第一項之異議為有理由時，應為適當之裁定；認異議為
    無理由者，應以裁定駁回之。民事訴訟法第240 條之3 、第
    240 之4 條亦分別定有明文。查本院司法事務官於民國99年
    6 月30日以98年度執消債更字第29號裁定認可債務人所提更
    生方案，異議人於收受該裁定送達後10日內具狀聲明異議，
    司法事務官認其異議無理由而送請本院裁定，經核與上開規
    定相合，先予敘明。
二、異議意旨略以：查債務人無擔保及無優先債權總額新臺幣（
    下同）1,163,947 元，今債務人僅願還款648,000 元，還款
    成數僅55.67 ％，其所提之更生方案對債權人之債權恐有不
    公情事，債務人應可再延長還款期數至96期以提高還款成數
    。按消費者債務清理條例制度並非在使債務人恣意消費所造
    成之債務轉嫁與債權人負擔，倘債務人於聲請更生前之相當
    期間內，利用信用金融之機會，恣意為非屬通常生活所需之
    鉅額消費或作奢侈性、浪費性之消費，而不在意日後履行返
    還之能力，反而算計消費者債務清理條例中之不對等還款方
    案，濫用本法意旨規避其應負擔之償還責任，實與本條例立
    法本旨有違，經核債務人之消費記錄多屬服飾、百貨購物、
    家電等，其消費非屬民生必需，且資金流向不明，倘債務人
    明知其還款能力有限甚或已無償還債務之能力而以債養債，
    卻仍不當利用信用卡進行融資套現，甚而預借現金擴張信用
    ，顯係明知已有更生之原因，而隱瞞其事實，使他人與之為
    交易致生損害，顯有違反誠信原則與投機之虞，有失公平且
    違反消費者債務清理條例制度訂定之原意，債權人自是無法
    認同。另債務人雖積欠各銀行帳款，然其年僅31歲，正值壯
    年，且尚有穩定之收入來源，若努力工作自當可清償其債務
    ，綜上，爰提出異議，請求予以廢棄等語。
三、按債務人有薪資、執行業務所得或其他固定收入，法院認更
    生方案之條件公允者，得不經債權人會議可決，逕依債務人
    之聲請或依職權以裁定認可更生方案，消費者債務清理條例
    第64條第1 項定有明文。次按消費者債務清理條例之制定，
    乃為使負債務之消費者得依本條例所定程序清理其債務，保
    障債權人之公平受償，以謀求消費者經濟生活之更生，故除
    有本條例第63條第1 項、第64條第2 項所定之情形外，法院
    得斟酌裁量認可更生方案。又更生方案之條件是否公允，必
    須斟酌債務人之收入、積欠債務之緣由、生活支出，及其所
    提更生方案是否使債權人受償金額不致過低等情。
四、經查：
（一）本院裁准債務人開始更生程序後，債務人提出更生方案，
      以其每月收入加計二子兒少扶助共29,800元，扣除每月必
      要生活支出19,969元後，所剩餘之9,831 元中提出9,000
      元，作為每月（期）更生還款之金額，清償期為6 年（共
      72期），總清償金額為648,000 元，無擔保及無優先權債
      權人受清償成數為55.67 ％。本院司法事務官以該更生方
      案係公允適當且可行，予以認可。
（二）聲請人主張相對人所提更生方案清償期僅6 年，還款成數
      僅55.67 ％，應可再延長至8 年96期，以提高還款成數等
      語。然按消債條例第53條第2 項第3 款規定：「更生方案
      應記載最終清償期，自認可更生方案裁定確定之翌日起不
      得逾6 年。但有特別情事者，得延長為8 年」，又同條例
      施行細則第27條規定：「債務人提出之更生方案最終清償
      期逾6 年者，應表明無法於6 年內清償之特別情事。」，
      而所謂特別情事，係指為兼顧債務人之清償能力，避免更
      生方案訂定之最終清償期過短，致債務人每月應給付之金
      額過高而無力履行，始規定有延長之必要而言（參見本條
      款之立法理由），可見本條款所指「有特別情事者，得延
      長為8 年」之目的在將原為6 年之清償額，由債務人自己
      於其所提更生方案平攤為8 年給付，非謂可任意增加2 年
      給付額，更非認法院有權命將更生方案之履行期限延長為
      8 年。本件裁定准予開始更生程序後，均未見債務人表示
      其有無法於6 年內清償之特別情事，依照前揭規定及說明
      ，異議人主張履行期限應延長為8 年乙節，難認正當，異
      議人此部分異議理由，尚屬無據。
（三）聲請人復主張相對人消費記錄多屬服飾、百貨購物、家電
      等非屬民生必需消費，且資金流向不明，顯係利用消費者
      債務清理條例故意以債養債而有違誠信原則與投機之虞云
      云。惟查，消費者債務清理條例係96年7 月11日總統令制
      定公布，並於公布後九個月之97年4 月11日開始施行，另
      相對人係本條例施行後97年7 月22日向本院遞狀為更生之
      聲請，此有相對人消費者債務清理更生聲請狀附於本院97
      年度消債更字第268 號卷可稽，而觀諸聲請人提出之相對
      人消費明細，其中符合聲請人所稱者應係至惠康百貨股份
      有限公司、頂好Wellcome、名佳美精緻生活館、遠東百貨
      股份有限公司嘉義分公司、嘉樂福股份有限公司嘉義分公
      司、全國電子股份有限公司嘉義市第三分公司等公司之消
      費，消費金額自數百元至數千元不等，消費日期集中於93
      年2 月至94年11月，斯時本條例尚且未公布，債務人積欠
      大筆債務而無力清償時，除僅能依破產法處理外，別無清
      理其債務之途徑，相對人如何能於明知已有更生之原因下
      ，利用信用卡進行融資套現等，聲請人空言主張，難認可
      採，何況本條例之立法目的在於使陷於經濟上困境之消費
      者，得清理其債務，並調整其與債權人之權利義務關係，
      故債務人於聲請更生前之消費狀況，並非本條例第63條、
      第64條所定得否認可更生方案之理由，故縱使債務人有奢
      靡消費行為，亦非法院否決更生方案之事由。
（四）又，本件債務人所陳報之必要支出為房租6,500 元、管理
      費400 元、水費500 元、電費550 元、健保費1,719 元（
      含債務人及2 子）、長子扶養費3,500 元、次子扶養費3,
      500 元、電話費300 元、雜支3,000 元，合計19,969元，
      考量債務人之家庭狀況（離婚，育有2 子），債務人每月
      清償9,000 元，清償期為6 年（共72期），總清償金額64
      8,000 元，清償成數達55.67 ％，足見債務人確有履行更
      生方案之誠意。是債務人之更生方案核屬公允、適當、可
      行，自應予以認可。此外，本件查無本條例第63條第1 項
      或同條例64條第2 項所定不應或不得認可更生方案之消極
      事由存在。從而，本院司法事務官審酌前情，認債務人所
      提更生方案確屬公允、適當、可行，而逕依本條例第64條
      第1 項裁定予以認可債務人所提更生方案，並依本條例第
      62條第2 項酌定其生活限制，經核並無不合，異議人執前
      詞指摘原裁定不當，求予廢棄，為無理由，應予駁回。
五、依民事訴訟法第240 條之4 第3 項、第95條、第78條，裁定
    如主文。
中    華    民    國    99    年    8     月    31    日
              民事第二庭    法      官  柯月美
上為正本係照原本作成。
如不服本裁定，應於裁定送達後10日內，以書狀向本院提出抗告
，並繳納抗告費新臺幣1 千元。
中    華    民    國    99    年    8     月    31    日
                            書  記  官  黃怡禎

司法院資訊處製作；財團法人民間司法改革基金會備份。
